【裁判字號】    98,交聲,947
【裁判日期】    990129
【裁判案由】    違反道路交通管理處罰條例聲明異議
【裁判全文】
臺灣士林地方法院交通事件裁定         98年度交聲字第947號
原處分機關  交通部公路總局臺北區監理所蘆洲監理站
異議人即    甲○○
受處分人
上列異議人即受處分人因違反道路交通管理處罰條例事件，對於
交通部公路總局臺北區監理所蘆洲監理站民國98年8 月4 日所為
之處分（原處分案號：北監蘆字第裁46-C00000000號）不服，聲
明異議，本院裁定如下：
    主  文
異議駁回。
    理  由
一、按汽車（依道路交通管理處罰條例第3 條第8 款規定，包括
    機器腳踏車）駕駛人拒絕接受酒精濃度測試之檢定者，處新
    臺幣（下同）60,000元罰鍰，並當場移置保管該車輛及吊銷
    該駕駛執照，且3 年內不得考領駕駛執照，道路交通管理處
    罰條例第35條第4 項前段、第67條第2 項分別定有明文。
二、原處分意旨略以：異議人即受處分人甲○○於98年7 月23日
    19時45分許，騎乘車牌號碼N9P-558 號重型機車（下稱上開
    機車），行經臺北縣三重市○○街140 號前，經警當場攔車
    稽查，發現全身酒氣，乃令其接受酒精濃度測試檢定，惟異
    議人拒絕配合而為警依法掣單舉發「拒絕接受酒精濃度測試
    之檢定」之違規，爰依違反道路交通管理處罰條例第35條第
    4 項前段之規定，處罰鍰60,000元，並吊銷駕駛執照，於3
    年內禁考。。
三、聲明異議意旨略以：當日係因員警見伊騎車時面紅耳赤，即
    懷疑伊酒後騎車，伊天生膚色就較為紅潤，並非飲酒所致，
    惟員警並不採信，堅持拿出酒測器命伊吹氣測量，伊亦有配
    合吹氣5 、6 次，然皆未測量成功，伊非故意不配合檢測，
    為員警製單舉發甚感冤枉，且舉發當時員警態度亦相當囂張
    ，令伊實難甘服，為此聲明異議云云。
四、經查：
    (一)異議人即受處分人甲○○確有於上揭時、地，騎乘上開機
      車，為警攔停舉發「拒絕接受酒精濃度測試之檢定」之違
      規等情，業據異議人於異議狀中自承在卷，並有臺北縣政
      府警察局北縣警交大字第C00000000 號舉發違反道路交通
      管理事件通知單1 紙在卷可稽，此部分事實，堪予認定。
    (二)異議人雖以上揭情詞置辯，惟經本院依職權函請原舉發單
      位即臺北縣政府警察局三重分局於98年9 月3 日以北縣警
      重交申字第0980043958號函檢附異議人甲○○為警舉發當
      時之現場錄影光碟1 份，經勘驗其內容如下：
      1.檔案CIMG2552：異議人臉色潮紅，說話大聲，不願配合
        員警稽查，要求打電話請里長前來。
      2.檔案CIMG2553：異議人及員警等候支援員警送酒測器前
        來，異議人態度仍然非佳。
      3.檔案CIMG2554中酒測器送到，員警請異議人配合酒測：
        於影片0 時0 分33秒，異議人進行第一次酒測，酒測
          並未成功。
        於影片0 時0 分52秒，異議人進行第二次酒測，由影
          片中可明顯看見異議嘴巴並未完全含住吹氣管即吹氣
          ，且僅吹氣1秒即將嘴巴打開。
        於影片0 時1 分14秒，異議人進行第三次酒測，由影
          片中可明顯看見異議嘴巴仍未完全含住吹氣管，且兩
          頰有明顯凹陷，與吹氣時兩頰應是鼓脹狀態明顯不同
          。
      4.檔案CIMG2555：於影片0 時0 分25秒，異議人進行第四
        次酒測，由影片中觀知異議人僅含住酒測氣吹氣孔約4
        、5 秒，並無用力吹氣之動作。
      5.檔案CIMG2556：員警教導異議人正確的酒測吹氣方法，
        異議人要求請里長前來做證人，未免自己因酒測吹氣過
        長而發生憾事。
      6.檔案CIMG2557：異議人一直向員警解釋其並未拒絕酒測
        ，有認真在吹氣，惟說話大聲、態度非佳，員警告知異
        議人正式行第一次酒測。
      7.檔案CIMG2558：員警重複告知異議人將對其進行第一次
        酒測，異議人仍不斷表示其有拒絕進行酒測的權利。
      8.檔案CIMG2559：於影片0 時0 分4 秒異議人進行正式第
        一次酒測，異議人仍僅含住酒測氣吹氣孔約2 秒，並無
        用力吹氣之動作。
      9.檔案CIMG2560：員警告知異議人不可只含住吹氣管不吹
        氣，異議人氣憤表示有認真吹氣，並表示不願再繼續配
        合酒測，對員警稱：「不然開槍將我打死（台語）」等
        語，員警告以現為執行公務，請其配合。
      10.檔案CIMG2561：員警表示酒測全程皆有錄音錄影，請異
        議人有疑問至警局看帶，並表示不服可申訴救濟，而異
        議人仍爭執要請里長前來，並表示路邊很多人可作證。
      11.檔案CIMG2562、CIMG2563、CIMG2564、CIMG2565、CIMG
        2566、CIMG2567：員警請異議人簽收舉發單，惟異議人
        拒簽收。
      12.檔案CIMG2568：異議人拒簽收舉發單，員警告知應到案
        期日及處所並告知將先代保管其機車，異議人不願交出
        機車並作勢欲牽車離去，員警與異議人爭搶該輛機車，
        2 名員警將異議人以妨害公務罪名壓制在地並拷上手銬
        。
    (三)觀諸上開舉發光碟內容及光碟畫面擷取照片共10張可知，
      異議人之全臉與脖子明顯呈現偏紅膚色，與一旁所站立之
      員警兩相比較即明，而異議人於進行酒精濃度測試時，皆
      未按照員警之指示，以含住酒精測試器後吹氣之方式進行
      酒測，反以嘴含酒精測試器吸氣之方式敷衍員警，異議人
      以嘴含住酒精測試器時兩頰係呈現凹陷狀態，與人在吹氣
      時因用力吐氣而兩頰應呈鼓脹狀態相反，顯見異議人係以
      悖於正常測試之方式，虛與委蛇配合員警酒測勤務。再查
      ，呼氣酒精濃度測試器既係設計專用於對不特定對象測試
      呼氣所含酒精濃度之儀器，其設計上自係以簡易為原則，
      亦即受測者僅需依正常方式吹氣，即可輕易完成檢測，當
      不致要求受測者需配合施行高難度之動作始能致之。是以
      ，苟非受測者因抗拒測試，乃故意以唇、舌抵住吹管或其
      他方式減少吹氣進入儀器，當不致發生無法完成測試之情
      事。而由前揭舉發錄影光碟勘驗結果觀之，本件執行酒測
      員警曾一再教導異議人正確吹氣方式，惟異議人於實際吹
      氣時，即改變吹氣方法，以吸氣或嘴唇未完全含住酒精測
      試器吸管吹氣，使氣體從旁逸漏之方式進行測試，以致酒
      測進行超過5 次而未果，是異議人主觀上確有以消極不配
      合吹氣方式拒絕酒測之故意，應甚明確。
    (四)至異議人指稱執勤員警態度不佳一事，縱令屬實，亦屬員
      警執法之態度問題，非不得向其上級機關申訴，惟無解於
      異議人確有本件交通違規之事實。是異議人前揭所辯，均
      無可採，其確有拒絕接受酒精濃度測試檢定之違規行為，
      堪予認定。
五、綜上，本件異議人確有原處分書認定之上開交通違規事實，
    堪予認定，異議人執詞卸責，所辯並不足採。原處分機關以
    本案違規事實明確，依首揭規定，裁處異議人罰鍰60,000元
    並吊銷駕駛執照及3 年內不得考領駕駛執照，核無違誤，本
    件聲明異議為無理由，應予駁回。
據上論斷，應依道路交通案件處理辦法第19條，裁定如主文。
中    華    民    國    99    年    1     月    29    日
                        交通法庭法  官  高雅敏
以上正本證明與原本無異。
如不服本裁定，應於送達後5日內向本院提出抗告狀。
                                書記官  陳映羽
中    華    民    國    99    年    1     月    29    日


司法院資訊處製作；財團法人民間司法改革基金會備份。
